【裁判字號】    97,訴,5351
【裁判日期】    980430
【裁判案由】    毒品危害防制條例
【裁判全文】
臺灣板橋地方法院刑事判決              97年度訴字第5351號
公  訴  人  臺灣板橋地方法院檢察署檢察官
被      告  甲○○
上列被告因違反毒品危害防制條例案件，由檢察官提起公訴（97
年度毒偵字第8679號、97年度毒偵緝字第894 號、第895 號），
經本院合議庭裁定由受命法官獨任進行簡式審判程序，判決如下
：
    主  文
甲○○施用第一級毒品，累犯，處有期徒刑壹年；又施用第一級
毒品，累犯，處有期徒刑壹年；又施用第一級毒品，處有期徒刑
拾月，扣案海洛因壹包之包裝袋壹個，沒收，其內之海洛因（驗
餘淨重零點零肆壹伍公克），沒收銷燬，扣案注射針筒壹支，沒
收。應執行有期徒刑貳年陸月，扣案海洛因壹包之包裝袋壹個，
沒收，其內之海洛因（驗餘淨重零點零肆壹伍公克），沒收銷燬
，扣案注射針筒壹支，沒收。
    事  實
一、甲○○有違反肅清煙毒條例、毒品危害防制條例等前科，其
    中因違反毒品危害防制條例（自民國〈下同〉87年8 月某日
    至89年5 月11日，連續施用第一級毒品海洛因，另於89年5
    月12日20時許之前58小時30分內某時點施用第二級毒品甲基
    安非他命），於89年11月30日，經本院以89年度訴字第2000
    號刑事判決判處有期徒刑8 月、3 月，應執行有期徒刑9 月
    ，90年1 月8 日判決確定；又因違反毒品危害防制條例（自
    90年5 月間至90年9 月12日，施用第一級毒品海洛因），於
    91年6 月28日，經本院以91年度訴字第988 號刑事判決判處
    有期徒刑8 月，91年7 月29日判決確定。上開罪刑接續執行
    ，刑期起算日期為90年12月14日，指揮書原載執行完畢日期
    為92年5 月13日，縮刑期滿日期為92年4 月9 日，於92年3
    月4 日因縮短刑期假釋出監，假釋滿未經撤銷，以已執行完
    畢論。又其曾因施用毒品案件，經本院以87年度毒聲字第90
    9 號裁定送觀察、勒戒，嗣因認無繼續施用傾向，於87 年8
    月17日釋放；又因施用毒品案件，於89年5 月13日，經本院
    以89年度毒聲字第3162號裁定送觀察、勒戒，嗣因認有繼續
    毒品傾向，於89年6 月2 日，經本院以89年度毒聲字第3508
    號裁定強制戒治，復於90年1 月17日，經本院以90年度毒聲
    字第286 號裁定停止戒治，所餘期間付保護管束，於90年3
    月1 日出釋放出所，嗣因其違反保護管束應遵守事項情節重
    大，於90年5 月25日，經本院以90年度毒聲字第2284號裁定
    撤銷停止戒治，令入戒治處所施以強制戒治，於90年12月4
    日執行完畢釋放。詎其猶不知悔悟，竟仍為下述犯行：
（一）於96年5 月24日下午某時，在臺北縣三重市○○街159 巷
      2 號5 樓，以針筒注射之方式施用第一級毒品海洛因1 次
      。迨96年5 月24日16時30分許，為警在臺北縣三重市○○
      街159 巷2 號前為警查獲，嗣其尿液檢體經送驗呈鴉片類
      陽性反應而偵悉上情。
（二）於96年11月7 日0 時20分為警通知至派出所採尿時回溯26
      小時內某時（排除為警通知到派出所至採尿間不可能施用
      毒品之時段），在不詳處所，以針筒注射之方式施用第一
      級毒品海洛因1 次，嗣其尿液檢體經送驗呈鴉片類陽性反
      應而偵悉上情。
（三）97年10月21日15時25分許為警查獲採尿時回溯26小時內之
      某時（排除為警查獲至採尿間不可能施用毒品之時段），
      在不詳處所，以針筒注射之方式施用第一級毒品海洛因1
      次。迨同日15時25分許，因甲○○形跡可疑，為警在臺北
      縣三重市○○○路111 號果菜公司內公共廁所前攔查，當
      場扣得其所有之海洛因1 小包（驗餘淨重0.0415公克）及
      注射針筒（未拆封）1 支，嗣其尿液檢體經送驗呈鴉片類
      陽性反應而偵悉上情。
二、案經臺北縣政府警察局中和分局、三重分局、臺北市政府警
    察局中正第一分局移送臺灣板橋地方法院檢察署檢察官偵查
    起訴。
    理  由
一、按依刑事訴訟法第284 條之1 之規定，除簡式審判程序、簡
    易程序及第376 條第1 款、第2 款所列之罪之案件外，第一
    審應行合議審判，復依同法第273 條之1 第1 項之規定，除
    被告所犯為死刑、無期徒刑、最輕本刑為三年以上有期徒刑
    之罪或高等法院管轄第一審案件者外，於第一次審判期日前
    之準備程序進行中，被告先就被訴事實為有罪之陳述時，審
    判長得告知被告簡式審判程序之旨，並聽取當事人、代理人
    、辯護人及輔佐人之意見後，裁定進行簡式審判程序。查被
    告甲○○所犯係死刑、無期徒刑、最輕本刑為三年以上有期
    徒刑以外之罪，其於準備程序中就被訴事實為有罪之陳述，
    經法官告知簡式審判程序之旨，並聽取公訴人、被告之意見
    後，業經本院合議庭依上開規定裁定由受命法官獨任進行簡
    式審判程序，合先敘明。
二、訊據被告甲○○坦承前揭犯罪事實，又被告於前開時、地經
    警採集之尿液檢體經檢驗，結果均呈鴉片類陽性反應，此有
    臺北縣政府警察局中和分局毒品案犯罪嫌犯疑人姓名及代碼
    對照表、台灣檢驗科技股份有限公司於96年6 月20日出具之
    濫用藥物尿液檢驗報告各1 紙（見臺灣板橋地方法院檢察署
    96年度毒偵字第6331號卷第7 頁、第8 頁）、臺北縣政府警
    察局三重分局查獲毒品案件被移送者姓名、代碼對照表、台
    灣檢驗科技股份有限公司於96年11月23日出具之濫用藥物尿
    液檢驗報告各1 紙（見臺灣板橋地方法院檢察署97年度毒偵
    字第595 號卷第6 頁、第7 頁）、臺北市政府警察局偵辦毒
    品案件尿液檢體委驗單、台灣尖端先進生技醫藥股份有限公
    司於97年10月31日出具之濫用藥物檢驗報告各1 紙（見臺灣
    板橋地方法院檢察署97年度毒偵字第8679號卷第64頁背面、
    第65頁）附卷足憑，且有扣案海洛因1 小包〈驗餘淨重0.04
    15公克〉（鑑驗結果見臺灣板橋地方法院檢察署97年度毒偵
    字第8679號卷第62頁之交通部民用航空局航空醫務中心毒品
    鑑定書〈97年11月6 日航藥鑑字第0975642 號〉）及注射針
    筒（未拆封）1 支足資佐證，堪認被告前開施用第一級毒品
    海洛因之自白與事實相符。查被告曾因施用毒品案件，經本
    院以87年度毒聲字第909 號裁定送觀察、勒戒，嗣因認無繼
    續施用傾向，於87年8 月17日釋放；又因施用毒品案件，於
    89 年5月13日，經本院以89年度毒聲字第3162號裁定送觀察
    、勒戒，嗣因認有繼續毒品傾向，於89年6 月2 日，經本院
    以89年度毒聲字第3508號裁定強制戒治，復於90年1 月17日
    ，經本院以90年度毒聲字第286 號裁定停止戒治，所餘期間
    付保護管束，於90年3 月1 日出釋放出所，嗣因其違反保護
    管束應遵守事項情節重大，於90年5 月25日，經本院以90年
    度毒聲字第2284號裁定撤銷停止戒治，令入戒治處所施以強
    制戒治，於90年12月4 日執行完畢釋放，此有臺灣高等法院
    被告前案紀錄表1 份附卷足憑，而依92年7 月9 日新修正之
    毒品危害防制條例刪除二犯及三犯之規定，一改修法前繁雜
    之處遇程序，僅將施用毒品者簡化區分為初犯、再犯，並認
    施用毒品者係屬病患性犯人，以觀察、勒戒戒除其身癮，並
    以強制戒治去除其心癮。經觀察、勒戒或強制戒治執行完畢
    釋放後，若係5 年後再犯該條例第10條施用毒品罪者，與同
    條例第20條第1 項、第2 項關於「初犯」之處理方式相同，
    檢察官應先聲請法院裁定令被告入勒戒處所觀察、勒戒，並
    視有無繼續施用毒品傾向，決定應予釋放、為不起訴之處分
    ，或應聲請法院裁定令入勒戒處所強制戒治；若係5 年內「
    再犯」同條例第10條施用毒品罪者，依同條例第23條第2 項
    規定，檢察官則應依法追訴。觀諸該條例第20條第3 項之修
    正理由：「觀察、勒戒或強制戒治5 年後再犯者，顯見前所
    實施之觀察、勒戒或強制戒治已足以遮斷其施用毒品之癮，
    為期自新及協助其戒除毒癮，對此5 年後再犯者，爰明定仍
    適用初犯之規定，先經觀察、勒戒、強制戒治之程序」及同
    條例第23條第2 項之修正理由：「為配合簡化施用毒品犯之
    刑事處遇程序，並鑑於經觀察、勒戒或強制戒治執行完畢釋
    放後5 年內再犯者，其再犯率甚高，原據以實施之觀察、勒
    戒及強制戒治既已無法收其實效，自應施以刑事處遇」，顯
    然如施用毒品者係前經觀察、勒戒或強制戒治等治療程序執
    行完畢5 年後，始再施用毒品之「初犯」，因前所執行之觀
    察、勒戒或強制戒治已足收戒除毒癮之效，自應重新執行觀
    察、勒戒或強制戒治等治療程序，並於治療程序執行完畢後
    ，由檢察官為不起訴處分，毋庸對之追訴處罰；反之，在「
    再犯」之情形，因其先前所為治療程序顯未能收戒斷毒癮之
    效，且考量施用毒品者之再犯率偏高，乃簡化其刑事處遇程
    序，而逕予追訴處罰，不再施以治療程序。參酌上開立法理
    由，修正毒品危害防制條例就施用毒品者，祇於「初犯」及
    「5 年後再犯」二種情形，有其追訴條件之限制，即須於初
    犯經觀察、勒戒或強制戒治釋放後，5 年內均無施用毒品之
    行為，始能認其前所實施之觀察、勒戒或強制戒治已足遮斷
    毒癮，而得於5 年後再犯時，再予適用初犯之規定，重行觀
    察、勒戒等程序。倘5 年內已經再犯，被依法追訴處罰，縱
    其第三次（或第三次以上）施用毒品之時間在初犯釋放5 年
    以後，即與「5 年後再犯」之情形有別，且因已於「5 年內
    再犯」，顯見其再犯率甚高，原實施觀察、勒戒或強制戒治
    ，已無法收其實效，而無5 年戒斷期之存在，自無再經觀察
    、勒戒及強制戒治之必要，應由檢察官逕行起訴，始符新法
    修正之本旨（參照最高法院95年度台非字第59號判決、95年
    度台非字第65號判決、最高法院95年度第7 次刑事庭會議決
    議、97年度第5 次刑事庭會議決議、最高法院97年度台上字
    第6462號、97年度台非字第527 號、第506 號、第第484 號
    、478 號、423 號、405 號刑事判決），是被告前因施用毒
    品案件，於觀察、勒戒執行完畢釋放後，於5 年內因施用毒
    品，嗣經觀察、勒戒、強制戒治及判決處刑確定業如前述，
    揆諸上開說明，被告本件施用毒品之行為，自與毒品危害防
    制條例第20條第3 項所規定「5 年後再犯」之情形不合，檢
    察官就之提起公訴，自屬有據。
三、從而，本案事證已臻明確，被告犯行洵堪認定，自應依法論
    科。
四、核被告甲○○所為，係犯毒品危害防制條例第10條第1 項之
    施用第一級毒品罪。被告施用前、後持有第一級毒品海洛因
    之低度行為各為其施用之高度行為所吸收而不另論罪。被告
    所為3 次施用第一級毒品海洛因，時間並非緊接，犯意各別
    ，自應分論併罰。查被告曾因違反毒品危害防制條例，於89
    年11月30日，經本院以89年度訴字第2000號刑事判決判處有
    期徒刑8 月、3 月，應執行有期徒刑9 月，90年1 月8 日判
    決確定；又因違反毒品危害防制條例，於91年6 月28日，經
    本院以91年度訴字第988 號刑事判決判處有期徒刑8 月，91
    年7 月29日判決確定。上開罪刑接續執行，刑期起算日期為
    90年12月14日，指揮書原載執行完畢日期為92年5 月13日，
    縮刑期滿日期為92年4 月9 日，於92年3 月4 日因縮短刑期
    假釋出監，假釋滿未經撤銷，以已執行完畢論，此有臺灣高
    等法院被告前案紀錄表1 份在卷可稽，其受徒刑之執行完畢
    後，5 年以內故意再犯有期徒刑以上本案事實欄一（一）、
    （二）所示之罪，均應依刑法第47條第1 項之規定論以累犯
    ，並依法加重其刑。爰審酌被告施用毒品，足以戕害其身心
    ，滋生其他犯罪，惡化治安，嚴重損及公益，且被告曾因施
    用毒品案件，業經觀察、勒戒、強制戒治及有期徒刑執行完
    畢，仍未戒斷其施用毒品之惡習，竟再為本件施用毒品犯行
    ，顯見其不思悔改，惟考量施用毒品行為於本質上係屬自我
    戕害行為，反社會性之程度應屬較低及其犯罪後於本院審理
    中坦承犯行，態度尚佳等一切情狀，各量處如主文所示之刑
    ，並定其應執行之刑，以資懲儆。
五、扣案之第一級毒品海洛因（驗餘淨重0.0415公克），係本案
    查獲之毒品，不問屬於犯人與否，應依毒品危害防制條例第
    18條第1 項前段之規定，宣告沒收銷燬；又包裝上開海洛因
    之包裝袋1 個，足認係用於包裹毒品，防其裸露、潮濕，便
    於攜帶施用，係供施用毒品所用之物，又扣案注射針筒（未
    拆封）1 支，係供被告為本案犯罪預備之物，且均係被告所
    有，業據其供明無訛，爰依刑法第38條第1 項第2 款之規定
    宣告沒收。
據上論斷，依刑事訴訟法第273 條之1 第1 項、第299 條第1 項
前段，毒品危害防制條例第10條第1 項、第23條第2 項、第18條
第1 項前段，刑法第11條前段、第47條第1 項、第51條第5 款、
第38條第1 項第2 款，判決如主文。
本案經檢察官王家春到庭執行職務。
中    華    民    國    98    年    4   月    30      日
                  刑事第十一庭  法  官  陳鴻清
以上正本證明與原本無異。
如不服本判決應於收受送達後10日內向本院提出上訴書狀。
                                書記官  江文彬
中    華    民    國    98    年    4   月    30      日
附錄本案論罪科刑法條全文：
毒品危害防制條例第10條：
施用第一級毒品者，處六月以上五年以下有期徒刑。
施用第二級毒品者，處三年以下有期徒刑。


司法院資訊處製作；財團法人民間司法改革基金會備份。
